【裁判字號】    95,交簡上,47
【裁判日期】    950915
【裁判案由】    公共危險等
【裁判全文】
臺灣雲林地方法院刑事判決            95年度交簡上字第47號
上  訴  人
即  被  告  乙○○○
                      國民
上列上訴人因公共危險等案件，不服本院斗六簡易庭95年度六簡
字第147 號中華民國95年6 月28日刑事簡易判決（聲請案號：臺
灣雲林地方法院檢察署95年度偵字第1728號），提起上訴，本院
第二審合議庭判決如下：
    主      文
原判決撤銷。
乙○○○因過失傷害人，處拘役伍拾日，如易科罰金，以銀元
佰元即新臺幣玖佰元折算壹日；又駕駛動力交通工具肇事，致人
受傷而逃逸，處有期徒刑陸月，如易科罰金，以銀元佰元即新
臺幣玖佰元折算壹日，均緩刑貳年。
乙○○○於緩刑期間內，應自民國玖拾伍年拾月拾伍日起至玖拾
陸年陸月拾伍日止，於每月拾伍日（如遇例假日則順延至次壹日
工作日）各給付新臺幣貳仟元與甲○○。
    事實及理由
一、犯罪事實：
    乙○○○無駕駛執照。其於民國95年3 月2 日上午，騎乘車
    牌號碼RZS-298 號輕型機車，沿雲林縣斗六市○○路由東往
    西方向行駛，欲返回其雲林縣斗六市○○里○○路200 巷16
    號住處，嗣於同日上午7 時40分許，行經興農路200 巷巷口
    處，欲右轉進入該巷道時，乙○○○本應注意車輛行駛至交
    岔路口，轉彎車應讓直行車先行，且右轉彎時，應距交岔路
    口30公尺前顯示方向燈，駛至路口後再行右轉，依當時天候
    晴、光線為晨間光線、路面乾燥無缺陷、視距良好，並無不
    能注意之情況，竟疏未注意，適有甲○○騎乘車牌號碼BU5-
    727 號重型機車，沿同路段同方向行駛於乙○○○機車右後
    方，詎乙○○○未顯示右轉方向燈，復未注意讓右後方直行
    車輛先行，即冒然右轉，以致其輕型機車右前方車身與甲○
    ○之機車左前方車頭處發生擦撞，甲○○當場人車倒地，並
    受有左鎖骨骨折之身體傷害。發生車禍後，乙○○○明知甲
    ○○受有前開身體傷害，竟未上前查看並給予傷者必要之救
    護，復未向警察機關報告，即逕自騎乘機車逃離現場，嗣因
    路人報警前往處理，並將甲○○送醫救治，始循線查悉上情
    。
二、認定犯罪事實所憑證據及理由：
    (一)證據能力部分：
      被告對檢察官所舉書面證據，均同意有證據能力，本院審
      酌該書面作成時之情況，認為適當，依刑事訴訟法第159
      條之5 第1 項之規定，認均具證據能力。
    (二)證據名稱及證據資料：
      1.告訴人甲○○於95年3 月3 日之警詢筆錄及95年4 月19
        日在檢察官面前之陳述筆錄。證明：告訴人騎乘車牌號
        碼BU5-727 號重型機車沿興農路由西向東行駛，被告騎
        乘之RZS-298 號輕型機車同向行駛於告訴人左前方，駛
        至興農路200 巷巷口時，被告未顯示方向燈即右轉，致
        告訴人反應不及，告訴人之機車左前方車頭撞及被告之
        機車車頭，告訴人因而人車倒地受傷，被告未查看告訴
        人並施予必要之救護，即騎乘機車離開現場。
      2.道路交通事故調查報告表、現場圖各1 份、現場及車輛
        照片20張：證明案發現場之情狀。
      3.國立臺灣大學醫學院附設醫院雲林分院雲醫診字第2641
        號診斷證明書。證明：告訴人因本件車禍，受有左鎖骨
        骨折之傷害。
      4.被告於本院審理時坦承上開犯罪事實，並有被告於95年
        3 月3 日之警詢筆錄及95年4 月19日在檢察官面前之供
        述筆錄可以佐證。
    (三)證明力部分：
      1.按汽車行駛至交岔路口右轉彎時，應距交岔路口30公尺
        前顯示方向燈或手勢，駛至路口後再行右轉；轉彎車應
        讓直行車先行，道路交通安全規則第102 條第1 項第3
        款及第6 款前段分別定有明文，被告身為駕駛人，自負
        有上開義務。依案發當時天候晴、光線為晨間光線、路
        面乾燥無缺陷、視距良好，無不能注意之情事，被告竟
        疏未注意，駛至交岔路口時，未顯示方向燈或手勢，且
        未讓後方告訴人之直行車輛先行，肇致本件車禍發生，
        告訴人因而受有左鎖骨骨折之傷害，被告未對告訴人施
        以必要之救護，反而逕自駕車離去，被告過失駕駛行為
        ，與告訴人受傷間，具有相當因果關係，自應負過失之
        責任。被告之自白與相關證據均相符合，本件事證明確
        ，被告之犯行均堪認定。
      2.又告訴人陳稱車禍發生前其行車速度約每小時30至40公
        里，距離被告機車約一部機車距離（約2 公尺），依告
        訴人行車速度，所需之反應距離為6.24公尺至8.32公尺
        ，故告訴人發現被告機車右轉時，已無足夠之反應距離
        ，告訴人就本件事故之發生，並無過失，併此敘明。
三、論罪科刑之理由：
    (一)行為後法律有變更者，適用行為時之法律。但行為後之法
      律有利於行為人者，適用最有利於行為人之法律，現行刑
      法第2 條第1 項定有明文。被告行為後，刑法業於94年1
      月7 日修正，於94年2 月2 日公布，並於95年7 月1 日施
      行，是本件被告行為後，法律已有變更。又參酌最高法院
      95年5 月23日第8 次刑事庭會議決議，現行刑法第2 條第
      1 項之規定，係規範行為後法律變更所生新舊法律比較適
      用之準據法，於新刑法施行後，應適用新刑法第2 條第1
      項之規定，本於統一性及整體性原則，綜其全部罪刑之結
      果，為「從舊從輕」之比較。本案關於新舊法比較及法律
      之適用，均詳如附表所示。
    (二)被告所為，係犯刑法第284 條第1 項前段過失傷害罪及同
      法第185 條之4 肇事逃逸罪。
    (三)被告所犯上開二罪之間，犯意各別，罪名互殊，應予分論
      併罰。
    (四)被告為汽車駕駛人，無駕駛執照駕車因而致人受傷，依法
      應負刑事責任，爰依道路交通管理處罰條例第86條第1 項
      規定，就其過失傷害部分加重其刑。
    (五)本院審酌被告前無犯罪前科，有臺灣高等法院被告前案紀
      錄表1 份在卷可參，顯示被告素行良好。被告因未遵守交
      通安全規則，肇事致告訴人受傷，肇事後未善盡車禍救助
      義務，反而駕車離去，企圖脫免罪責。幸而，告訴人所受
      傷害不重，被告從事清潔打掃工作，月薪新臺幣5,000 元
      ，收入不豐；被告於本院審理時終能坦承犯行，與告訴人
      達成和解等一切情狀，各量處如主文所示之刑，並諭知易
      科罰金之折算標準。
    (六)被告前未曾因故意犯罪受有期徒刑以上刑之宣告，因一時
      失慮，致罹刑章，本院認其經此教訓後，當益知警惕，信
      無再犯之虞，因認就該罪其所宣告之刑，以暫不執行為適
      當，併予宣告緩刑2 年，並命被告於緩刑期間內，依和解
      條件履行，賠償告訴人之損失。
    (七)原判決以被告罪證明確，因予論罪科刑，固非無見。惟1.
      被告行為後，刑法已修正公布施行，原判決未及就上開刑
      法修正條文引用刑法第2 條第1 項規定為新舊法比較適用
      ，尚有未洽；2.原判決漏未審酌被告無駕駛執照駕車因而
      致人受傷，就過失傷害部分，應依道路交通管理處罰條例
      第86條第1 項加重其刑，原判決即有違誤。被告上訴認原
      判決錯判，雖無理由，然原判決既有上開不當之處，自應
      由本院第二審合議庭撤銷改判。
四、適用之法律：
    依刑事訴訟法第455 條之1 第1 項、第3 項、第369 條第1
    項前段、第364 條、第299 條第1 項前段，道路交通管理處
    罰條例第86條第1 項，刑法第2 條第1 項前段、第284 條第
    1 項前段、第185 條之4 、第41條第1 項前段（修正前）、
    第74條第1 項第1 款、第2 項第3 款，罰金罰鍰提高標準條
    例第1 條前段、罰金罰鍰提高標準條例第2 條（刪除前），
    現行法規所定貨幣單位折算新臺幣條例第2 條，判決如主文
    。
中    華    民    國    95    年    9     月    15    日
                  刑事第五庭  審判長法  官 侯 廷 昌
                                    法  官 藍 家 偉
                                    法  官 楊 欣 怡
以上正本證明與原本無異。
不得上訴。
                                    書記官 洪 秀 虹
中    華    民    國    95    年    9     月    18    日
附錄本案論罪科刑法條全文：
中華民國刑法第185條之4
駕駛動力交通工具肇事，致人死傷而逃逸者，處6 月以上5 年以
下有期徒刑。
中華民國刑法第284條
因過失傷害人者，處6 月以下有期徒刑、拘役或5 百元以下罰金
，致重傷者，處1 年以下有期徒刑、拘役或5 百元以下罰金。
從事業務之人，因業務上之過失傷害人者，處1 年以下有期徒刑
、拘役或1 千元以下罰金，致重傷者，處 3 年以下有期徒刑、
 拘役或 2 千元以下罰金。
附表：
┌────────┬────────┬────────┬──────────┐
│法        條    │修正前規定      │修正後規定      │新舊法之適用        │
├────────┼────────┼────────┼──────────┤
│刑法第284 條第1 │罰金罰鍰提高標準│刑法施行法第1 條│(一)適用舊法。        │
│項前段法定刑關於│條例第1 條前段之│之1 規定：「中華│(二)本件被告所犯刑法第│
│罰金部分：罰金罰│規定：「依法律應│民國94年01月07日│  284 條第1 項前段之│
│鍰提高標準條例第│處罰金、罰鍰者，│刑法修正施行後，│  罪法定刑有罰金刑（│
│1條 前段、現行法│就其原定數額得提│刑法分則編未修正│  銀元500 元以下），│
│規所定貨幣單位折│高為2 倍至10倍。│之條文定有罰金者│  且為刑法分則編未修│
│算新臺幣條例第2 │」              │，自94年01月07日│  正之條文而定有罰金│
│條、刑法第33條第│現行法規所定貨幣│刑法修正施行後，│  刑者，於刑法施行法│
│5款             │單位折算新臺幣條│就其所定數額提高│  第1 條之1 修正增訂│
│                │例第2 條規定：「│為30倍，但72年06│  前，其貨幣單位為銀│
│                │現行法規所定金額│月26日到94年01月│  元，是被告所犯刑法│
│                │之貨幣單位為圓、│07日新增或修正之│  第284 條第1 項前段│
│                │銀元或元者，以新│條文，就其所定數│  之罪罰金刑之提高標│
│                │臺幣元之3 倍折算│額提高為3 倍。」│  準，於適用罰金罰鍰│
│                │之。」          │刑法第33條第5 款│  提高標準條例第1 條│
│                │刑法第33條第5 款│規定：「罰金：新│  前段及現行法規所定│
│                │規定：「罰金：1 │臺幣1,000 元以上│  貨幣單位折算新臺幣│
│                │元以上。」      │，以百元計算之。│  條例第2 條規定換算│
│                │                │」              │  為新臺幣時，法定刑│
│                │                │                │  罰金部分，應為罰金│
│                │                │                │  新臺幣3,000元以下 │
│                │                │                │  至15,000元以下（乘│
│                │                │                │  以2 至10，再乘以3 │
│                │                │                │  ）。如適用刑法施行│
│                │                │                │  法第1 條之1 規定提│
│                │                │                │  高30倍，則為罰金新│
│                │                │                │  臺幣15,000元以下（│
│                │                │                │  乘以30），故關於法│
│                │                │                │  定刑為罰金部分之提│
│                │                │                │  高標準，新法並非較│
│                │                │                │  有利於被告，本案關│
│                │                │                │  於刑法第284 條第1 │
│                │                │                │  項前段之罪法定刑罰│
│                │                │                │  金提高標準部分，應│
│                │                │                │  依刑法第2 條第1 項│
│                │                │                │  前段規定，適用行為│
│                │                │                │  時之法律即罰金罰鍰│
│                │                │                │  提高標準條例第1 條│
│                │                │                │  前段及現行法規所定│
│                │                │                │  貨幣單位折算新臺幣│
│                │                │                │  條例第2 條之規定。│
│                │                │                │(三)法定刑罰金部分，依│
│                │                │                │  修正前刑法第33條第│
│                │                │                │  5 款規定，及罰金罰│
│                │                │                │  鍰提高標準條例第1 │
│                │                │                │  條前段提高後，再依│
│                │                │                │  現行法規所定貨幣單│
│                │                │                │  位折算新臺幣條例第│
│                │                │                │  2 條換算為新臺幣時│
│                │                │                │  ，為新臺幣6 元以上│
│                │                │                │  至30元以上，依修正│
│                │                │                │  後刑法第33條第5 款│
│                │                │                │  規定，為新臺幣1,00│
│                │                │                │  0 以上，修正後刑法│
│                │                │                │  第33條第5 款規定並│
│                │                │                │  非較有利於被告，依│
│                │                │                │  刑法第條第1 項前段│
│                │                │                │  規定，應適用修正前│
│                │                │                │  刑法第33條第5 款規│
│                │                │                │  定。              │
├────────┼────────┼────────┼──────────┤
│刑法第41條第1 項│刑法第41條第1 項│刑法第41條第1 項│(一)適用舊法。        │
│前段易科罰金部分│前段規定：「犯最│前段規定：「犯最│(二)本件被告行為時之易│
│                │重本刑為5 年以下│重本刑為5 年以下│  科罰金折算標準，應│
│                │有期徒刑以下之刑│有期徒刑以下之刑│  以銀元100元至300元│
│                │之罪，而受6 個月│之罪，而受6 個月│  折算為1 日，經依現│
│                │以下有期徒刑或拘│以下有期徒刑或拘│  行法規所定貨幣單位│
│                │役之宣告，因身體│役之宣告，因身體│  折算新臺幣條例第2 │
│                │、教育、職業、家│、教育、職業、家│  條規定換算為新臺幣│
│                │庭之關係或其他正│庭之關係或其他正│  後，應以新臺幣300 │
│                │當事由，執行顯有│當事由，執行顯有│  元至900元折算為1日│
│                │困難者，得以1 元│困難者，得以1 元│  ，修正後則以新臺幣│
│                │以上3 元以下折算│以上3 元以下折算│  1,000元、2,000元、│
│                │1日 ，易科罰金。│1日 ，易科罰金。│  3,000元折算1日，修│
│                │」罰金罰鍰提高標│」              │  正後刑法第41條第1 │
│                │準條例第2 條（已│                │  項前段規定，並非較│
│                │刪除）規定：「依│                │  有利於被告，依刑法│
│                │刑法第41條易科罰│                │  第2 條第1 項前段規│
│                │金或第42條第2 項│                │  定，適用行為時法律│
│                │易服勞役者，均就│                │  即修正前刑法第41條│
│                │其原定數額提高為│                │  第1項 前段及罰金罰│
│                │100 倍折算1日 ；│                │  鍰提高標準條例第2 │
│                │法律所定罰金數額│                │  條規定，定其易科罰│
│                │未依本條例提高倍│                │  金之折算標準。    │
│                │數，或其處罰法條│                │                    │
│                │無罰金刑之規定者│                │                    │
│                │，亦同。」      │                │                    │
├────────┼────────┼────────┼──────────┤
│刑法第74條緩刑  │受2 年以下有期徒│受2 年以下有期徒│(一)適用新法。        │
│                │刑、拘役或罰金之│刑、拘役或罰金之│(二)有關緩刑之規定，犯│
│                │宣告，而有左列情│宣告，而有下列情│  罪在新法施行前，新│
│                │形之一，認以暫不│刑之一，認以暫不│  法施行後裁判，緩刑│
│                │執行為適當者，得│執行為適當者，得│  之宣告，應適用新法│
│                │宣告2 年以上5 年│宣告2 年以上5 年│  第74條之規定（最高│
│                │以下之緩刑，其期│以下之緩刑，其期│  法院95年度第8 次刑│
│                │間自裁判確定之日│間自裁判確定之日│  事庭會議決議參照）│
│                │起算：一、未曾受│起算：一、未曾因│  。                │
│                │有期徒刑以上刑之│故意犯罪受有期徒│                    │
│                │宣告者。二、前受│刑以上刑之宣告者│                    │
│                │有期徒刑以上刑之│。二、前因故意犯│                    │
│                │宣告，執行完畢或│罪受有期徒刑以上│                    │
│                │赦免後，5 年以內│刑之宣告，執行完│                    │
│                │未曾受有期徒刑以│畢或赦免後，5 年│                    │
│                │上刑之宣告者。  │以內未曾因故意犯│                    │
│                │                │罪受有期徒刑以上│                    │
│                │                │刑之宣告者。緩刑│                    │
│                │                │宣告，得斟酌情形│                    │
│                │                │，命犯罪行為人為│                    │
│                │                │下列各款事項：一│                    │
│                │                │、向被害人道歉。│                    │
│                │                │二、立悔過書。三│                    │
│                │                │、向被害人支付相│                    │
│                │                │當數額之財產或非│                    │
│                │                │財產上之損害賠償│                    │
│                │                │。四、向公庫支付│                    │
│                │                │一定之金額。五、│                    │
│                │                │向指定之公益團體│                    │
│                │                │、地方自治團體或│                    │
│                │                │社區提供40小時以│                    │
│                │                │上240 小時以下之│                    │
│                │                │義務勞務。六、完│                    │
│                │                │成戒癮治療、精神│                    │
│                │                │治療、心理輔導或│                    │
│                │                │其他適當之處遇措│                    │
│                │                │施。七、保護被害│                    │
│                │                │人安全之必要命令│                    │
│                │                │。八、預防再犯所│                    │
│                │                │為之必要命令。前│                    │
│                │                │項情形，應附記於│                    │
│                │                │判決書內。第2 項│                    │
│                │                │第3 款、第4 款得│                    │
│                │                │為民事強制執行名│                    │
│                │                │義。緩刑效力不及│                    │
│                │                │於從刑與保安處分│                    │
│                │                │之宣告。        │                    │
└────────┴────────┴────────┴──────────┘


司法院資訊處製作；財團法人民間司法改革基金會備份。
